【裁判字號】    89,判,1259
【裁判日期】    890427
【裁判案由】    證券交易稅
【裁判全文】
行  政  法  院  判  決                          八十九年度判字第一二五九號
    原      告  乙○○
                          送達.
                            十.
    被      告  財政部證券暨期貨管理委員會
右當事人間因證券交易稅事件，原告不服行政院中華民國八十八年三月五日台八八訴
字第○八四一九號再訴願決定，提起行政訴訟。本院判決如左︰
    主  文
原告之訴駁回。
    事  實
緣原告係愛之味股份有限公司經理人，於民國八十六年一月二十二日在集中交易市場
轉讓所屬公司股票一一、○○○股，未依規定於股票轉讓前向被告申報，經被告於八
十七年一月三日以違反證券交易法第二十二條之二第一項，而依同法第一百七十八條
第一項第一款規定，處以罰鍰銀元（下同）貳萬元。原告不服，循序提起訴願、再訴
願，遞遭決定駁回，遂提起本件行政訴訟。茲摘兩造訴辯意旨如次：
原告起訴意旨略謂︰原告先後於八十五年九月十九日、八十六年一月二十二日，不知
申報而交易。被告於八十六年四月二日以八六台財證三第二二四六七號處分書，就八
十五年九月十九日行為處分，再於八十七年一月三日，以八七台財證三字第○○○一
七號處分書，針對八十六年一月二十二日交易處分。由此得知，此次事件，係因原告
不知法律規定；故被告第一次來函處分時，原告不服，並依有關規定繳交罰鍰。惟八
十六年一月二十二日未申報而交易之事，係發生於被告八十六年四月二日第一次處分
之前，原告『不知而違法』的情形昭然可揭，可知原告『自信』其行為非違法，若按
法理本可免責，倘單純論以『不知』，亦可減輕其歸責事由。被告執意為原處分決定
，其本身監督亦有疏失存在，若其掌控時效儘早通知，原告就不會有第二次不知申報
而交易之存在，故被告『與有過失』；且第一次處分效力應及原告第二次同樣『不知
申報而交易』之情事，應該有『一事不再理』之適用。原處分、訴願及再訴願，自有
違誤，請判決撤銷原處分及一再訴願決定等語。
被告答辯意旨略謂︰被告八十六年四月二日台財證(三)第二二四六七號處分書，係因
原告之配偶陳婷娟於八十五年九月十九日、二十三日在集中交易市場轉讓所屬公司股
票一五、○○○股，原告未依規定於其股票轉讓後次月向所屬公司申報，違反證券交
易法第二十五條第二項「事後申報」規定所為之處分，而本案係原告於八十六年元月
二十二日在集中交易市場轉讓所屬公司股票一一、○○○股，原告未依規定於其股票
轉讓前向本會申報，違反證券交易法第二十二條之二第一項「事前申報」規定所為之
處分，二者核屬不同事件甚明，且其所違反之法令亦有不同。原告先後違規行為，被
告依法自應分別處理，原告以不同事件主張一事不再理，實無可採。況依證券交易法
第一百七十八條第一項規定就違反相關規定者，可處罰二萬元以上十萬元以下罰鍰，
被告衡酌其違反情節，僅處以最低罰鍰貳萬元，實難謂無兼顧法、理、情，而有不當
之處。從而本件訴訟法應無理由，請判決駁回原告之訴等語。
    理  由
按「已依本法發行股票公司之董事、監察人、經理人或持有公司股份超過股份總額百
分之十股東，其股票之轉讓，應依左列方式之一為之：一經主管機關核准或自申報主
管機關生效日後，向非特定人為之。二依主管機關所定持有期間及每一交易日得轉讓
數量比例，於向主管機關申報之日起三日後，在集中交易市場或證券商營業處所為之
。但每一交易日轉讓股數未超過一萬股者，免予申報。三於向主管機關申報之日起三
日內，向符合主管機關所定條件之特定人為之。」「第一項之人持有之股票，包括其
配偶、未成年子女及利用他人名義持有者。」證券交易法第二十二條之二第一項、第
三項定有明文。又按「公開發行股票之公司於登記後，應即將其董事、監察人、經理
人及持有股份超過股份總額百分之十之股東，所持有之本公司股票種類、股數及票面
金額，向主管機關申報並公告之。」「前項股票持有人，應於每月五日以前將上月份
持有股數變動之情形向公司申報；公司應於每月十五日以前，彙總向主管機關申報，
必要時主管機關得命令其公告之。」同法第二十五條第一項及第二項亦定有明文。違
反同法第二十二條之二第一項、第二十五條第一項、第二項規定者，處二萬元以上十
萬元以下罰鍰，復為同法第一百七十八條第一項第一款所明定。查本件原告因其配偶
陳婷娟於八十五年九月十九日、二十三日轉讓所屬公司股票一五、○○○股，未依規
定於股票轉讓後次月向所屬公司申報，違反同法第二十五條第二項規定，經被告於八
十六年四月二日以台財證(三)第二二四六七號處分書處以罰鍰二萬元；原告另於八十
六年一月二十二日轉讓所屬公司股票一一、○○○股，未依規定於股票轉讓前向被告
申報，違反證券交易法第二十二條之二規定，經被告於八十七年一月三日以本件台
財證(三)字第○○○一七號處分書處以罰鍰二萬元，此有各該處分書可稽。原告前後二
次受罰行為之樣態不同，所違反之法律規定相異，二者顯非同一事件，被告依法分別
課處罰鍰，自屬有據，原告起訴主張「一事不再理」，顯屬誤解。再查原告既為公司
經理人，轉讓股票應事先向主管機關申報，此為首揭法條所明定，原告自不得以不知
法律為由，請求減輕或免罰。被告亦無先行處罰原告先前違章行為，以防止原告另為
本件違章行為之義務，從而原告主張被告與有過失，亦有未合。綜上所述，原告為公
司經理人，未依規定於股票轉讓前向被告申請，即於前述時地轉讓前開公司股票，違
章事證明確，被告依法按最低額處以罰鍰，當屬允當。原處分於法並無不合，一再訴
願決定遞予維持，均無違誤。原告起訴意旨，核無理由，應予駁回。
據上論結，本件原告之訴為無理由，爰依行政訴訟法第二十六條後段，判決如主文。
中    華    民    國     八十九      年      四      月     二十七      日
                    行 政 法 院 第 二 庭
                                審 判 長 評  事      陳  石  獅
                                         評  事      彭  鳳  至
                                         評  事      黃  合  文
                                         評  事      林  茂  權
                                         評  事      王  立  杰
右  正  本  證  明  與  原  本  無  異
                                         法院書記官  蘇  金  全
中    華    民    國     八十九      年      四      月     二十八      日


司法院資訊處製作；財團法人民間司法改革基金會備份。
